台灣苗栗地方法院刑事判決　　　　　　　　　　　　　九十一年度簡上字第七五號
　　上 訴 人即
　　被　　　告　甲○○
右上訴人因贓物案件，不服本院苗栗簡易庭九十一年度苗簡字第一二二號，中華民國
九十一年二月二十七日第一審簡易判決（聲請簡易處刑案號：台灣苗栗地方法院檢察
署九十年度偵緝字二二五號、九十年度偵字第五三九八號）提起上訴，本院管轄第二
審合議庭判決如左：
    主  文
原判決撤銷。
甲○○故買贓物，累犯，處拘役拾日，如易科罰金，以參佰元折算壹日。
    事  實
一、甲○○前於民國八十六年間，因違反麻醉藥品管理條例案件，經臺灣臺中地方法
    院判處有期徒刑七月確定，甫於八十七年六月四日縮短刑期執行完畢，仍不知慎
    行。緣江錦漢於九十年五月底某日上午六時許，在苗栗縣三義鄉之勝興火車站附
    近路旁拾獲丙○○於同年月二十六日，在上開地點遺失之廠牌為ＭＯＴＯＲＯＬ
    Ａ舊型、序號為000000000000000號、門號為00000000
    00號之行動電話一支，竟意圖為自己不法之所有，予以侵占入己（江錦漢所犯
    侵占遺失物罪，業經本院於九十一年二月二十七日以九十一年度苗簡字第一二二
    號判處罰金五千元確定），嗣甲○○明知上開行動電話為江錦漢拾得，凡他人因
    實施財產不法行為所取得之財物，因被害人於法律上尚有追回權，均屬來路不明
    之贓物，而仍基於故買贓物之犯意，於江錦漢拾獲前開手機之日上午十時許，在
    苗栗縣三義鄉某處，以新台幣（下同）五百元之價格，向江錦漢購得上開行動電
    話以留供己用。嗣於九十年七月五日警員乙○○無意間發現該手機可疑而自行將
    手機序抄錄下來，經查證結果發覺係他人遺失之物，遂約談甲○○而查悉江錦漢
    前揭侵占遺失物犯行，並將江錦漢移送臺灣苗栗地方法院檢察署檢察官偵查，嗣
    於同年十一月二十七日經檢察官以甲○○亦涉有故買贓物罪嫌而自動檢舉偵查。
二、案經臺灣苗栗地方法院檢察署檢察官自動檢舉偵查起訴。
    理  由
一、訊據上訴人即被告甲○○固坦承於右揭時、地，以五百元向江錦漢購買前述手機
    ，且購買時，江錦漢已告知該手機是在路上撿來的（參見本院卷三三、三四、五
    九頁筆錄），惟仍否認有故買贓物之犯意，辯稱：伊不知撿來的東西也是贓物，
    且本案係伊主動告訴警察乙○○，警察說要辦江錦漢，伊部分則沒事云云。惟查
    ：
（一）本案之廠牌為ＭＯＴＯＲＯＬＡ、序號為000000000000000號
      、門號為0000000000號之行動電話一支，原係丙○○所有，於九十
      年五月二十六日凌晨一時許，在苗栗縣三義鄉之勝興火車站附近遺失一情，業
      據被害人丙○○於警訊時指訴詳實（參見九十年度偵字第三九一九號卷第十九
      頁筆錄）、核與證人即出賣前揭手機予被告之江錦漢證述：本案手機係伊於九
      十年五月底，正確日期忘了，是早上六時許，在苗栗縣三義鄉路旁拾獲的，在
      拾獲當天早上十時許，遇到甲○○，問他要不要買中古手機，他說好，伊即以
      五百元價格賣給他，伊當時有告知甲○○該手機係伊拾得之物等語（參同偵卷
      第十五頁警訊筆錄、九十年度偵緝字第二十九頁偵訊筆錄）、證人即本案查獲
      警員乙○○結證稱：伊於九十一年七月五日對甲○○製作筆錄前十天，遇到他
      ，見他持有中古手機，伊懷疑來源有問題，即將該手機之序號偷抄錄起來，查
      證結果係他人在苗栗縣三義鄉旅遊時丟掉了，伊即找甲○○來作筆錄，並將該
  手機扣案，問他手機來源，他稱是江錦漢撿來賣他的，伊即查獲江錦漢等語（
      參見本院卷四二至四四頁筆錄）均相符合，並有贓物認領保管單一紙附卷可稽
      ，足認，該手機顯係江錦漢因實施侵占遺失物之財產不法行為所取得之財物，
      因被害人丙○○於法律上尚有追回權，係屬來路不明之贓物甚明。
（二）核被告以五百元購買前揭手機所為係犯刑法第三百四十九條第二項之故買贓物
      罪。被告甲○○前因違反麻醉藥品管理條例案件，經臺灣台中地方法院判處有
      期徒刑七月確定，甫於八十七年六月四日縮短刑期執行完畢，此有台灣苗栗地
      方法院檢察署刑案資料查註紀錄表、臺灣高等法院被告全國前案紀錄表、法務
      部被告在監在押資料表各一份附卷可稽，其於五年內再犯本案有期徒刑以上之
      罪，係屬累犯，應依法加重其刑。被告雖辯稱：係伊主動告知警員始查獲本案
      云云，惟前揭證人即警員乙○○已到庭就本案查獲過程證述明確，係警員先以
      被告持有該手機之序號，查出被害人，再找被告製作筆錄無訛，被告顯係在警
      員已發覺犯罪後始到案說明，自不符合自首之規定。又被告不得以不知法律而
      免除刑事責任，刑法第十六條前段定有明文，證人即乙○○警員雖已證述：伊
      自甲○○處得知本案手機係由江錦漢所出售，即請他製作筆錄，以便移送江錦
      漢，伊當時沒有意識到侵占遺失物所得之物亦是贓物，甲○○買該手機亦屬故
      買贓物，才對甲○○稱要作證人筆錄，只是要辦江錦漢而疏未將甲○○移送等
      語（參見本院卷四四頁筆錄），核與證人即陪同被告前往警局制作筆錄之丁○○證述：伊知道甲○○以五百元買來一支手機，之後有去警局作筆錄，庭上之
      警員乙○○有說沒有事，只是要他作證人等語（參見本院卷四五頁筆錄），則
      被告雖誤認購買他人侵占遺失物所得之物不構成犯罪，仍不得依此免除刑事責
      任。原審予以論罪科刑，固非無見，惟本院審酌本案手機屬舊型（此有照片一
      紙附於九十年度偵字第三九一九號卷第二六頁），及侵占本案手機及出售該手
      機之江錦漢僅判處罰金銀元五千元，被告量處有期徒刑三月，有失情理之平，
      容有未洽，自應由本院將原判決予以撤銷改判。爰審酌被告素行、本案犯罪之
      動機、被告供承該手機在中古市場價值不及一千元，所得利益甚微、業已將手
      機返還被害人（此有贓物領據一紙在卷可稽）、其犯後之態度，暨公訴檢察官
      認被告犯罪情節輕微，且係購買他人遺失物，並無助長竊盜或搶奪之風之虞，
      且連受有法律訓練之刑事偵查員，亦誤認購買他人遺失物不會構成贓物罪，實
      難以苛責被告對其犯行有正確之不法意識，請求從輕量處拘役十日等一切情狀
      ，量處如主文第二項所示之刑，併諭知易科罰金之折算標準，以示懲儆。
據上論斷，應依刑事訴訟法第四百五十五條之一第一項、第三項、第三百六十四條、
第三百六十九條第一項前段、第二百九十九條第一項前段、刑法第三百四十九條第二
項、第四十七條、第四十一條第一項前段、罰金罰提高標準條例第一條前段、第二條
，判決如主文。
本案經檢察官黃棋安到庭執行職務
中      華      民      國    九十一    年      十     月     十八      日
                                臺灣苗栗地方法院刑事第二庭
                                    審判長法  官  詹  日  賢
                                          法  官  張  珈  禎
                                          法  官  黃  賢  婷
右正本證明與原本無異。
不得上訴。
                                          書記官  陳  文  聰
中      華      民      國    九十一    年      十     月     十八      日
附錄法條
刑法第三百四十九條
收受贓物者，處三年以下有期徒刑、拘役或五百元以下罰金。
搬運、寄藏、故買贓物或為牙保者，處五年以下有期徒刑、拘役或科或併科一千元以
下罰金。
